臺灣高等法院高雄分院民事判決　　　　　　100年度再字第6號
再審原告　　吳羚榕
再審被告　　趙淑惠
上列當事人間請求損害賠償事件，再審原告對於民國99年10月18
日臺灣澎湖地方法院99年度附民字第8 號判決、及民國100 年1
月12日本院99年度附民上字第67號確定判決，提起再審之訴，本
院判決如下：
    主  文
再審之訴駁回。
再審訴訟費用由再審原告負擔。
      理      由
一、再審之訴顯無再審理由者，得不經言詞辯論，以判決駁回之
    ，民事訴訟法第502 條第2 項定有明文。
二、再審原告主張：(一)本院99年度附民上字第67號確定判決維持
    臺灣澎湖地方法院99年度附民字第8 號不利於再審原告部分
    之判決，僅引用刑事判決為依據，未依卷宗資料，依民事訴
    訟法第222 條第1 項之規定為判斷，亦未依同條第4 項之規
    定，將得心證之理由，記明於判決，顯消極不適用民事訴訟
    法第222 條之規定，其適用法規顯有錯誤，有民事訴訟法第
    496 條第1 項第1 款所規定之再審理由。(二)本院99年度附民
    上字第67號確定判決所援引本院99年上易字第1148號刑事判
    決中所指票號SC0000000 、票面金額新台幣（下同）80萬元
    支票（下稱系爭80萬元支票）之入帳金額，係以再審原告向
    合作金庫商業銀行股份有限公司澎湖分行（下稱合作金庫澎
    湖分行）申辦之貸款於96年8 月14日存入，此有臺灣澎湖地
    方法院刑事庭於審理再審原告所涉業務侵占之刑事案件時向
    合作金庫澎湖分行函詢，經合作金庫澎湖分行於98年11月16
    日以合金澎營字第0980004802號函（下稱系爭合作金庫澎湖
    分行1 號函）函覆明確，足證系爭80萬元支票是再審原告以
    自己向合作金庫澎湖分行貸得之款項支付，與再審被告無關
    。又再審原告之母親吳楊淑滿於97年5 月27日及同年月29日
    共匯款154,800 元給再審被告，暨於97年5 月29日及同年月
    30日共匯款1,130,000 元給再審被告，供「超越禮藝品專門
    店」使用之事實，有玉山商業銀行股份有限公司澎湖簡易型
    分行（下稱玉山銀行澎湖分行）98年11月9 日玉山澎湖字第
    0981109003號函及附件即存戶交易明細表（下稱系爭玉山銀
    行澎湖分行函），暨合作金庫澎湖分行97年8 月7 日合金澎
    存字第0970003302號函及附件即存提明細表（下稱系爭合作
    金庫澎湖分行2 號函）可證，上開金額已超過刑事判決所認
    定再審原告侵占之金額993,591 元，足證再審原告並無侵占
    再審被告之財務，惟上開系爭合作金庫澎湖分行1 號函、系
    爭合作金庫澎湖分行2 號函及系爭玉山銀行澎湖分行函等證
    據於前訴訟中不能使用，再審原告現始得使用上開證物，且
    經斟酌可受較有利益之裁判，故有民事訴訟法第496 條第1
    項第13款之再審事由。(三)兩造間確屬親密之愛人關係，再審
    原告運用「超越禮藝品專門店」之資金均有經再審被告同意
    ，此有行動電話簡訊內容可證，且依再審被告於97年5 月14
    日所書立之資金情況書面內容可知，兩造間確屬合夥關係，
    另再審被告於檢察官偵查時陳稱：再審原告的工作是送貨、
    跑銀行、開支票、與客戶接洽等語，而再審原告之薪資是由
    「超越禮藝品專門店」當月營業額之多寡決定，亦不符合一
    般僱傭之常規，且再審原告自93年與再審被告合夥開設「超
    越禮藝品專門店」以來，店內所有收入、開支均逐筆記帳，
    有日記簿為憑，兩造間若非是合夥關係，再審原告不可能有
    這種「包山包海」的工作內容，既屬合夥關係，則再審原告
    為執行合夥業務，動用本院確定判決所認定之資金，即無不
    法，本院確定判決徒以刑事判決所認定之事實，而認定兩造
    間無合夥關係存在，並未細究兩造間所開設「超越禮藝品專
    門店」之法律關係，其判決自有違誤。為此，提起本件再審
    之訴，求為判決: (一)臺灣澎湖地方法院99年度附民字第8 號
    判決、及本院99年度附民上字第67號確定判決均廢棄。(二)上
    開廢棄部分，再審被告在前程序之第一審之訴及其假執行之
    聲請均駁回。（再審原告對於最高法院100 年度台上字第54
    0 號確定裁定聲請再審部分，本院另以裁定移送最高法院）
    。
三、再審被告未提出書狀作何聲明或陳述。
四、按民事訴訟法第496條第1項第1 款所謂適用法規顯有錯誤，
    係指確定判決所適用之法規顯然不合於法律規定，或與現尚
    有效之判例、解釋顯然違反者而言，不包括認定事實錯誤、
    取捨證據失當、漏未斟酌證據、判決不備理由及在學說上諸
    說併存致發生法律上見解歧異等情形在內。且解釋意思表示
    原屬事實審法院之職權，原確定判決不過就事實審法院所確
    定之事實為法律上之判斷，事實審法院解釋意思表示，縱有
    不當，亦不生適用法規顯有錯誤問題（有最高法院90年度台
    再字第27號判決、63年度台上字第880 號判例及64年度台再
    字第140 號判例分別可資參照）。次按就刑事訴訟所調查之
    證據，視為就附帶民事訴訟亦經調查。又附帶民事訴訟之判
    決，應以刑事訴訟判決所認定之事實為據。刑事訴訟法第49
    9 條第1 項及刑事訴訟法第500 條前段分別定有明文。查，
    本院99年度附民上字第67號確定判決係屬附帶民事訴訟判決
    ，依上開刑事訴訟法第499 條第1 項及第500 條前段之規定
    ，本院確定判決當得使用刑事訴訟（即本院99年度上易字第
    1148號刑事案件）所調查之證據及所認定之事實，是再審原
    告主張本院確定判決僅引用刑事判決為依據，未依卷宗資料
    ，依民事訴訟法第222 條第1 項之規定為判斷，亦未依同條
    第4 項之規定，將得心證之理由，記明於判決，顯消極不適
    用民事訴訟法第222 條之規定，其適用法規顯有錯誤，有民
    事訴訟法第496 條第1 項第1 款所規定之再審理由云云，應
    屬無據。又再審原告所主張上開二、之(三)再審理由，係泛指
    本院確定判決僅依刑事判決所認定之事實，即判定「超越禮
    藝品專門店」非屬兩造合夥事業，其判決自有違誤，惟未明
    確指出本院確定判決有何適用法規顯有錯誤或有其他再審事
    由，僅係表達其個人認為「超越禮藝品專門店」係屬兩造合
    夥事業之理由，其主張該部分認定違誤，亦顯無再審理由。
五、按「前訴訟程序事實審言詞辯論終結前已經存在之證物，當
    事人不知有此致未斟酌現始知之，或知有該證物之存在而因
    當時未能檢出致不得使用，嗣後檢出之該證物，固可稱之為
    民事訴訟法第496 條第1 項第13款所定得使用未經斟酌之證
    物，惟必須當事人在客觀上確不知該證物存在致未斟酌現始
    知之，或依當時情形有不能檢出該證物者始足當之，倘按其
    情狀依一般社會之通念，尚非不知該證物或不能檢出或命第
    三人提出者，均無該條款規定之適用。且當事人以發現得使
    用未經斟酌之證物為再審理由者，並應就其在前訴訟程序不
    能使用之事實，依民事訴訟法第277 條前段規定負舉證責任
    。」（參照最高法院98年度台上字第1258號判決）查，再審
    原告所提出之系爭合作金庫澎湖分行1 號函（見本院卷第22
    頁），及系爭玉山銀行澎湖分行函（見本院卷第23、24頁）
    ，原均係附於台灣澎湖地方法院98年度易字第69號再審原告
    所涉犯業務侵占罪之刑事卷內，再審原告自可閱卷而得知上
    開系爭合作金庫澎湖分行1 號函及系爭玉山銀行澎湖分行函
    之內容，尚無不能檢出之情形；又系爭合作金庫澎湖分行2
    號函（見本院卷第25、26頁），原係附於台灣澎湖地方法院
    檢察署97年度偵字第493 號再審原告所涉犯業務侵占罪之偵
    查卷內，再審原告於台灣澎湖地方法院檢察署檢察官起訴後
    ，亦可閱卷而得知上開系爭合作金庫澎湖分行2 號函，亦無
    不能檢出之情形，茲再審原告僅於本件再審起訴狀陳稱: 上
    開證據於前訴訟中不能使用，伊現始得使用該證物云云，然
    並未舉證證明，是依前開說明，再審原告以本院確定判決未
    斟酌上開證據為由，而主張有民事訴訟法第496 條第1 項第
    13款之再審事由，自屬無據，何況本院確定判決係屬附帶民
    事訴訟判決，依上開刑事訴訟法第第500 條前段之規定，本
    院確定判決「應」以刑事訴訟判決（即本院99年度上易字第
    1148號刑事案件）所認定之事實為據，不得為相反之認定，
    自毋庸另外再就系爭合作金庫澎湖分行1 號函、2 號函及系
    爭玉山銀行澎湖分行函為斟酌。
六、綜上所述，再審原告主張原確定判決有上開之再審事由，洵
    非有據，自難採取。從而，其執此提起本件再審之訴，顯無
    理由，爰不經言詞辯論，逕予駁回。
七、據上論結，本件再審之訴顯無理由，依民事訴訟法第502 條
    第2 項、第78條，判決如主文。
中    華    民    國  100     年    6     月    28    日
                            民事第三庭
                                審判長法官  張國彬
                                法      官  吳登輝
                                法      官  鄭月霞
以上正本證明與原本無異。
如對本判決上訴，須於判決送達後20日內向本院提出上訴狀，其
未表明上訴理由者，應於上訴後20日內向本院提出上訴理由書（
均須按他造當事人之人數附繕本）。上訴時應提出委任律師或具
有律師資格之人之委任狀，並依附註條文規定辦理。如委任律師
提起上訴者，應一併繳納上訴審裁判費。
中    華    民    國  100     年    6     月    28    日
                                書  記  官  白  蘭
附註：
民事訴訟法第466 條之1 ：
對於第二審判決上訴，上訴人應委任律師為訴訟代理人，但上訴
人或其法定代理人具有律師資格者，不在此限。
上訴人之配偶、三親等內之血親、二親等內之姻親，或上訴人為
法人、中央或地方機關時，其所屬專任人員具有律師資格並經法
院認適當者，亦得為第三審訴訟代理人。
第1 項但書及第2 項情形，應於提起上訴或委任時釋明之。